【裁判字號】    97,上訴,427
【裁判日期】    970331
【裁判案由】    違反毒品危害防制條例
【裁判全文】
臺灣高等法院臺中分院刑事判決         97年度上訴字第427號
上  訴  人  臺灣彰化地方法院檢察署檢察官
被      告  甲○○
上列上訴人因被告違反毒品危害防制條例案件，不服臺灣彰化地
方法院96年度訴字第2409號中華民國96年12月21日第一審判決（
起訴案號：臺灣彰化地方法院檢察署96年度毒偵字第4856號），
提起上訴，本院判決如下：
    主  文
原判決撤銷。
甲○○施用第一級毒品，累犯，處有期徒刑玖月，扣案之第一級
毒品海洛因壹包（淨重零點壹公克，包裝袋重零點肆玖公克）
沒收銷燬之，注射針筒貳支均沒收。
    事  實
一、甲○○前於民國（下同）94年間因施用毒品案件，經台灣彰
    化地方法院以94年度毒聲字第427號裁定送觀察、勒戒後，
    認無繼續施用毒品之傾向，於94年7月22日執行完畢釋放，
    由臺灣彰化地方法院檢察署檢察官以94年度毒偵字第3012
    號為不起訴處分確定；又因施用第一級毒品案件，經台灣彰
    化地方法院以95年度訴字第61號判決判處有期徒刑8月確定
    ，已於96年1月31日縮刑期滿執行完畢。猶不思悔改，於前
    揭觀察、勒戒執行完畢釋放後5年內，復基於施用第一級毒
    品海洛因之犯意，於96年9月20日上午7時許，在其位於彰化
    縣員林鎮○○里○○路○段379號之住所，以將海洛因加水混
    合後以注射針筒注射體內之方式，施用第一級毒品海洛因1
    次。嗣於96年9月20日下午1時許，在彰化縣員林鎮○○里○
    ○路○段與三義路口，因形跡可疑為警盤查，乃於未被有偵
    查犯罪職權之機關或公務員發覺上開施用毒品犯行前，即主
    動向盤查員警供承上開施用毒品犯行，並分別從左腰際及長
    褲右褲袋取出第一級毒品海洛因1包（淨重0.31公克、空包
    裝重0.49公克）及其所有、預備供其施用第一級毒品犯罪所
    用之注射針筒2支予警員，自首而接受裁判，並同意由員警
    採集其尿液送驗，檢驗結果確呈嗎啡陽性反應。
二、案經彰化縣警察局員林分局報告臺灣彰化地方法院檢察署檢
    察官偵查起訴。
    理  由
一、上開犯罪事實，業據被告於原審及本院均坦承不諱，且被告
    於前揭時地獲案後，經採其尿液送驗之結果，確呈嗎啡陽性
    反應（按一般施用海洛因者會在其體內代謝為嗎啡成分殘留
    ，並經由尿液排出），有彰化縣警察局員林分局委託檢驗尿
    液代號與真實姓名對照認證單、詮昕科技股份有限公司0000
    00 00號濫用藥物尿液檢驗報告各1份附卷可稽，並有注射針
    筒2支扣案可佐。又扣案之白色粉末1包，經送法務部調查局
    （下稱調查局）鑑驗，確含第一級毒品海洛因成分（淨重
    0.31公克，空包裝重0.49公克）無訛，此有該局96年11月11
    日調科壹字第09623077930號鑑定書1份在卷可憑（見原審卷
    第43頁），足徵被告自白與事實相符，堪予採信。而被告有
    事實欄所載因施用毒品案件，經法院裁定送觀察、勒戒後執
    行完畢釋放之妃錄，有臺灣高等法院被告前案紀錄表1份在
    卷可參，被告於前揭觀察、勒戒執行完畢釋放後5年內，再
    犯施用毒品犯行，亦堪認定。
    本案事證已臻明確，被告施用第一級毒品海洛因犯行堪予認
    定，應依法論科。
二、核被告所為，係犯毒品危害防制條例第10條第1項之施用第
    一級毒品罪。其為供己施用而於施用前後持有海洛因之低度
    行為，為其施用之高度行為所吸收，不另論罪。又被告有事
    實欄載科處有期徒刑及執行完畢紀錄，有臺灣高等法院被告
    前案紀錄表1份附卷可憑，其受此有期徒刑執行完畢後，5年
    以內故意再犯有期徒刑以上之罪，為累犯，應依法加重其刑
    。又被告於犯罪後未被有偵查犯罪職權之機關或公務員發覺
    前，即主動向盤查員警供承上開施用毒品犯行，自首而接受
    裁判，有彰化縣警察局員林分局刑事案件報告書1份附卷可
    稽，爰依刑法第62條前段規定減輕其刑，並先加其刑後減之
    。原判決認被告罪證明確而予科刑，固非無見，惟查：扣案
    空包裝袋乙只惟依調查局鑑定書載明「空包裝重係僅計算直
    接裝載檢品之包裝重量」，可見空包裝之重量算法係將毒品
    倒出後予以秤重，其上粘附毒品微粒而不可析離，為免執行
    時產生困難，包裝袋應依毒品危害防制條例第18條第1項前
    段之規定沒收，乃原判決以扣案之海洛因1包，將之區分為
    外包裝袋及第一級毒品海洛因，海洛因依毒品危害防制條例
    第18條第1項前段規定沒收銷燬，扣案空包裝袋乙只則依刑
    法第38條第1項第2款之規定沒收，尚有未合。檢察官上訴意
    旨亦指摘及此，為有理由，原判決既有上述可議之處，自無
    可維持，應由本院將原判決撤銷改判。爰審酌被告前因施用
    毒品案件經法院判刑確定，甫96年1月31日執行完畢，竟又
    復行施用毒品，足見其自制能力尚有未足，有接受相當期間
    監禁教化之必要，以促其及早矯正吸毒惡行，惟念及被告犯
    罪之動機、目的，其犯罪手段僅係戕害自己之身心、施用毒
    品時間及犯罪後坦承犯行之態度等一切情狀，量處被告如主
    文第2項所示之刑。扣案被告所有之第一級毒品海洛因1包（
    淨重0.31公克，包裝袋重0.49公克），依毒品危害防制條例
    第18條第1項前段之規定，沒收銷燬之；又扣案注射針筒2支
    ，亦係預備供被告施用第一級毒品犯罪所用之物，且均屬被
    告所有，業據被告供承在卷，依刑法第38條第1項第2款之規
    定宣告沒收之。
據上論斷，應依刑事訴訟法第369條第1項前段、第364條、第299
條第1項前段，毒品危害防制條例第10條第1項、第18條第1項前
段，刑法第11條、第47條第1項、第62條前段、第38條第1項第2
款，判決如主文。
本案經檢察官乙○○到庭執行職務。
中    華    民    國    97    年    3     月    31    日
            刑事第七庭   審判長法  官 林  榮  龍
                               法  官 鄭  永  玉
                               法  官 江  錫  麟
上列正本證明與原本無異。
如不服本判決應於收受送達後十日內向本院提出上訴書狀，其未
敘述上訴之理由者並得於提起上訴後十日內向本院補提理由書（
均須按他造當事人之人數附繕本）。
                               書記官 劉  建  智
中    華    民    國    97    年    4    月     1     日
附錄論罪科刑法條全文：
毒品危害防制條例第10條：
  施用第一級毒品者，處6月以上5年以下有期徒刑。
  施用第二級毒品者，處3年以下有期徒刑。


司法院資訊處製作；財團法人民間司法改革基金會備份。
